臺灣高等法院臺南分院刑事裁定
111年度抗字第640號
抗  告  人  
即 受 刑人  張世昌
上列抗告人因聲明異議案件，不服臺灣臺南地方法院中華民國11
1年7月5日裁定（111年度聲字第808號）提起抗告，本院裁定如
下：
    主  文
抗告駁回。
    理  由
一、本件抗告意旨詳如附件「抗告書狀」。
二、原審裁定略以：(一)聲明人因違反毒品危害防制條例等罪，
    均經法院判決確定，臺灣臺南地方檢察署檢察官以各罪合於
    數罪併罰定應執行刑要件，向審理最後事實之本院聲請定其
    應執行刑，經本院審核認聲請為正當，於102年1月21日以10
    2年度聲字第150號裁定應執行有期徒刑18年6月確定；復因
    違反毒品危害防制條例等罪，均經法院判決確定，臺灣臺南
    地方檢察署檢察官以各罪合於數罪併罰定應執行刑要件，向
    審理最後事實之本院聲請定其應執行刑，經本院審核認聲請
    為正當，於102年1月22日以102年度聲字第151號裁定應執行
    有期徒刑29年11月，併科罰金新臺幣6萬元確定，有各該裁
    定、臺灣高等法院被告前案紀錄表可稽。嗣由臺灣臺南地方
    檢察署分別以102年度執更字第544號、102年度執更字第533
    號案件執行，有臺灣高等法院被告前案紀錄表1份在卷可查
    。受刑人上開案件業已確定，具有實質之確定力，從而，檢
    察官所為之執行指揮，既係依照確定裁判據以執行，自難認
    檢察官執行之指揮為違法或其執行方法不當。(二)至於聲明
    異議意旨所指本院上開102年度聲字第150號裁定、102年度
    聲字第151號裁定之應執行刑，分別為「有期徒刑18年6月」
    、「有期徒刑29年11月，併科罰金新臺幣6萬元」，檢察官
    將受刑人所犯計42罪分割二案，聲請定應執行刑，致使法院
    無從就42罪定一執行刑等語，惟揆諸前揭說明，聲明異議之
    客體，應以檢察官執行之指揮為限，受刑人顯係對前揭2裁
    定有所爭執，非對檢察官執行指揮不當聲明異議，顯與刑事
    訴訟法第484條聲明異議之要件不符，自屬無據，是受刑人
    聲明異議為無理由，應予駁回。　　
三、按裁判確定前犯數罪者，併合處罰之，刑法第50條第1 項定
    有明文。而第50條之併合處罰，則以裁判確定前犯數罪為條
    件，倘被告一再犯罪，經受諸多科刑判決確定之情形，上開
    所謂裁判確定，乃指「首先確定」之科刑判決而言；亦即以
    該首先判刑確定之日作為基準，在該日期之前所犯各罪，應
    依刑法第51條各款規定，定其應執行之刑；在該日期之後所
    犯者，則無與之前所犯者合併定執行刑之餘地（最高法院10
    6年度台抗字第824號裁定意旨參見）。惟倘與他罪符合數罪
    併罰要件者，仍得依前述規定處理。數罪併罰定應執行之刑
    ，既有上揭基準可循，自無許恣意任擇其中最為有利或不利
    於受刑人之數罪，合併定其應執行刑之理（最高法院109年
    度台抗字第759號裁定意旨參見）。又定應執行刑之實體裁
    判，於確定後即發生實質之確定力，而有一事不再理原則之
    適用；數罪併罰案件之實體裁判，除因增加經另案判決確定
    合於數罪併罰之其他犯罪，或原定應執行刑之數罪中有部分
    犯罪，因非常上訴、再審程序而經撤銷改判，或有赦免、減
    刑，更定其刑等情形，致原裁判定刑之基礎已經變動，而有
    另定應執行刑之必要者外，法院應受原確定裁定實質確定力
    之拘束，不得就該確定裁定已定應執行刑之數罪，其全部或
    部分再行定其應執行之刑，否則即有違反一事不再理原則（
    最高法院105年度台抗字第121號刑事裁定意旨參照）。
四、經查：
（一）抗告人前因違反毒品危害防制條例等罪共18罪，且犯罪日
      期均在該18罪中首先判刑判決（即本院97年度上訴字第12
      96號）確定之日即98年1月14日「前」所為，故該18罪符
      合刑法第51條規定，是經臺灣臺南地方法院於102年1月21
      日以102年度聲字第150號裁定應執行有期徒刑18年6月確
      定。至於抗告人另所犯之違反毒品危害防制條例等共24罪
      ，因犯罪日期均是在上開首先判刑確定之日即98年1月14
      日「後」所為，故與前開18罪非屬判決確定前所犯之數罪
      ，不合於刑法第51條數罪併罰之要件，自無從與前開業經
      定刑之18罪再合併定應執行刑。但因該24罪犯罪日期均在
      首先判刑判決（即臺灣臺南地院98年度訴字第1471號）確
      定之日即98年12月28日「前」所為，故該24罪另符合刑法
      第51條規定，並經臺灣臺南地方法院於102年1月22日以10
      2年度聲字第151號裁定應執行有期徒刑29年11月，併科罰
      金新臺幣6萬元確定。再按依刑法第48條應更定其刑者，
      或依刑法第53條及第54條應依刑法第51條第5款至第7款之
      規定，定其應執行之刑者，由該案犯罪事實最後判決之法
      院之檢察官，聲請該法院裁定之。此刑事訴訟法第477條
      第1項亦有明文規定。經查：上開24罪犯罪事實最後判決
      之法院，確為臺灣臺南地方法院（見上開裁定附表編號11
      至16判決日期欄部分，判決日為100年1月31日），而非本
      院（見上開裁定附表編號17至24判決日期欄，判決日為10
      0年1月20日），此亦堪認定。
（二）故檢察官是依上開具有實質確定力之裁定指揮執行，且因
      定刑裁定後，並無增加經另案判決確定合於數罪併罰之其
      他犯罪，或原定應執行刑之數罪中有部分犯罪，因非常上
      訴、再審程序而經撤銷改判，或有赦免、減刑，更定其刑
      等情形，致原裁判定刑之基礎已經變動，而有另定應執行
      刑之必要，是檢察官自無從再就原已經確定之定應執行刑
      裁定，重新再聲請定刑，以免違反一事不再理原則。故抗
      告人前於111年4月18日以「聲請數罪併罰狀」，其中壹部
      分是請求檢察官將臺灣臺南地方法院102年度聲字第151號
      裁定應予撤銷，另由本院依法重新裁定。貳部分則是請求
      檢察官就上開18罪及24罪，重新就數罪併罰合併另定其應
      執行之刑。嗣經執行檢察官以南檢文辛111執聲他352字第
      1119028509號函，以「二、102年執更字第544號、102年
      執更字第533號二案不符合數罪併罰，所請於法無據，礙
      難准許。三、經查臺灣臺南地方法院102年度聲字第151號
      裁定內數罪之犯罪事實最後判決之法院為臺灣臺南地方法
      院（詳該裁定編號11至16最後事實審之判決日期欄所示）
      ，應由臺灣臺南地方法院定刑無訛」，以此否准抗告人之
      聲請，自屬於法有據，難認有何違法或不當之處。抗告人
      再以上開檢察官之函文為執行指揮不當，聲明異議，亦經
      原裁定以檢察官之執行指揮，是依據確定之法院裁定據以
      執行，執行之指揮並無違法或執行方法不當，至於對法院
      裁定有所爭執之部分，則與刑事訴訟法第484條聲明異議
      之要件不符，駁回抗告人之聲明異議，自亦無違誤。抗告
      意旨仍執前詞，主張公法上受刑人並無直接向法院聲請定
      應執行刑之請求權，法院定應執行刑是否有不利於受刑人
      之違法，亦非檢察官所得審查或過問，亦無否准抗告人聲
      請重新定刑之權云云，則屬誤解法律，應予駁回。
五、綜上，抗告意旨指摘原審裁定有違誤不當，並無理由，應予
    駁回。
據上論結，應依刑事訴訟法第412條，裁定如主文。
中　　華　　民　　國　　111 　年　　8 　　月　　29　　日
                  刑事第四庭    審判長法  官  郭玫利   
                                      法  官  陳金虎
                                      法  官  林臻嫺 
以上正本證明與原本無異。
不得再抗告。
　　　　　　　　　　　　　            書記官  劉素玲　
中　　華　　民　　國　　111 　年　　8 　　月　　29　　日